臺灣高雄地方法院刑事判決　　　　　　　　　　　　九十一年度易字第一五八二號
　　公　訴　人　臺灣高雄地方法院檢察署檢察官
　　被　　　告　丙○○
　　選任辯護人　單文程律師
右列被告因業務侵占案件，經檢察官提起公訴（九十一年度偵字第七六二六號），本
院判決如左：
    主  文
丙○○無罪。
    理  由
一、公訴意旨略以：被告丙○○原名張敏彥，自民國八十七年二月九日起，受雇於告
    訴人丁○○○電臺股份有限公司，擔任業務人員，職司向不特定客戶邀播商業廣
    告，並代告訴人向播出廣告之客戶收取託播費用，為從事業務之人。詎被告於八
    十九年三月至五月間，告訴人受理高雄縣鳳山市○○○路六五○之一號「己○○
    ○○有限公司」（下稱「寶麗金公司）」播出商業廣告結束，寶麗金公司將廣告
    費用新臺幣（下同）七萬五千元交付被告後，竟意圖為自己不法之所有，將前揭
    款項侵占入己，因認被告所為，涉犯刑法第三百三十六條第二項之業務侵占罪嫌
    等語。
二、按犯罪事實應依證據認定之，無證據不得推定其犯罪事實，又不能證明被告犯罪
    或其行為不罰者，應諭知無罪之判決，刑事訴訟法第一百五十四條、第三百零一
    條第一項定有明文。復按刑事訴訟法上所謂認定犯罪事實之證據，係指足以認定
    被告確有犯罪行為之積極證據而言，如未能發現相當證據或證據不足以證明，自
    不能以推測或擬制之方法，以為裁判基礎，最高法院二十九年上字第三一０五號
    及四十年台上字第八六號分別著有判例；又認定不利於被告之事實，須依積極證
    據，茍積極證據不足為不利被告之認定時，即應為有利於被告之認定，更不必有
    何有利之證據，最高法院三十年上字第八一六號判例亦足參照。本件訊據被告固
    不否認曾任職告訴人公司，惟堅決否認有何業務侵占犯行，辯稱：寶麗金公司八
    十九年三月至五月應給付告訴人之託播費用，伊根本未經手，伊只曾經向寶麗金
    公司收取八十九年七月至九月應給付之託播費用七萬五千元，惟伊發現該公司所
    交付之支票票信有問題，故將之返還寶麗金公司，之後至其九十年一月離職前始
    終未收到該筆款項等語。
三、本件公訴意旨之所以認為被告涉有前揭業務侵占犯行，無非係以告訴代理人乙○
    ○之指訴，及寶麗金公司負責人甲○○出具八十九年三月十日至同年五月九日之
    託播費用七萬五千元，已經由告訴人收取之證明書一紙為其論據之基礎，惟：
  (一)按告訴人之告訴，係以使被告受刑事訴追為目的，是其陳述是否與事實相符，仍
    應調查其他證據以資審認，倘其陳述無瑕疵，且就其他方面調查又與事實相符，
    始足據為有罪判決之基礎，最高法院八十三年度臺上字第九八九號判決可資參酌
    。本件告訴人雖於偵查時一再指訴被告侵占寶麗金公司交付之八十九年三月十日
    至同年五月九日託播費用七萬五千元，惟告訴代理人卻於本院審理時，改口稱前
    揭託播費用已由告訴人公司另外一位職員戊○○收取，被告侵占的是寶麗金公司
    八十九年七月二十五日至同年九月二十四日之託播費用七萬五千元（見本院九十
    一年六月十四日審判筆錄），是告訴人前後指訴不一，其指訴是否能遽為採信，
    已非無疑，證人即寶麗金公司負責人甲○○出具之前揭證明書，已不足做為被告
    涉犯業務侵占罪之證據，當無疑義。
  (二)證人甲○○既到庭證稱：八十九年七月二十五日至同年九月二十四日之託播費用
    ，是一個小姐拿託播單向伊收「現金」，但那位小姐沒有簽收等語（見本院九十
    一年七月十二日審判筆錄），足見被告確未親取八十九年七月二十五日至同年九
    月二十四日寶麗金公司應給付告訴人之託播費用七萬五千元。經本院詢問告訴代
    理人，由其陳稱：公司的作業流程是先送託播單給客戶簽收，實際播出後，再由
    業務人員將發票送給客戶，等到檔期結束才去向客戶請款，公司內除了被告以外
    ，亦有其他人可能接觸到託播單等語（見本院九十一年七月十二日、同年九月三
    日審判筆錄），顯見在無其他證據之下，亦無法以向證人甲○○收取託播費用之
    女子持有託播單一節，即認該女子係受被告委託向寶麗金公司收取託播費用，或
    與被告有何關聯。況告訴人亦於九十一年七月十八日之聲請再開辯論狀中，載明
    被告確曾向告訴人公司另外一位職員戊○○陳稱寶麗金公司交付之支票有問題，
    而將之返還寶麗金公司等語，與被告前揭辯詞相一致，則被告前揭辯詞，自足採
    信。此外，本院經核閱全案卷證，復查無其他積極證據足認被告確有公訴人所指
    之業務侵占犯行，自應依法為被告無罪之諭知，以期適法。
據上論斷，應依刑事訴訟法第第三百零一條第一項，判決如主文。
本案經檢察官陳宗吟到庭執行職務。
中      華      民      國    九十一    年      九      月     三十     日
                                  臺灣高雄地方法院刑事第五庭
                                    法  官 劉傑民
右正本證明與原本無異。
如不服本判決，應於判決送達後十日內，向本院提出上訴狀。
                                    書記官 黃琬婷
中      華      民      國    九十一    年      九      月     三十     日
